臺灣士林地方法院刑事裁定　　　　　　 99年度交聲字第768號
原處分機關　臺北市交通事件裁決所
　　　　　　　　　　址設臺北市中山區○○○路○段92號7樓
異　議　人
即受處分人　宜芳食品有限公司
　　　　　　　　　　址設臺北市○○區○○街99號1樓
負　責　人　陳賜龍
上列異議人即受處分人因違反道路交通管理處罰條例案件，對於
臺北市交通事件裁決所民國99年6 月8 日所為之處分（原處分案
號：北市裁罰字第裁22-A05YRW064號），聲明異議，本院裁定如
下：
    主  文
異議駁回。
    理  由
一、原處分意旨略以：異議人即受處分人宜芳食品有限公司( 下
    稱宜芳公司) 所有之車號5C-4758 號自用一般小客貨車，於
    民國99年4 月4 日上午8 時57分許，停放於臺北市○○區○
    ○街99號1 樓前人行道，因「在禁止臨時停車處所停車」，
    為臺北市政府警察局交通警察大隊逕行舉發違規在案，依道
    路交通管理處罰條例第56條第1 項第1 款規定，裁處罰鍰新
    臺幣（下同）900 元等語。
二、異議意旨略以：宜芳公司所有上開自用小貨車停放在臺北市
    ○○街99號1 樓前人行道，係因宜芳公司負責人陳賜龍所有
    位於臺北市○○區○○街99號旁土地，已變成公眾通行之巷
    道，陳賜龍在公用地役權之限制下，無法使用該土地，公司
    的小貨車也無法停在該土地，所以停在99號1 樓前人行道，
    這樣才公平，爰聲明異議云云。
三、按汽車駕駛人在禁止臨時停車處所停車者，處新臺幣600 元
    以上1,200 元以下罰鍰，道路交通管理處罰條例第56 條第1
    項第1 款定有明文。次按人行道不得臨時停車，且禁止臨時
    停車之處所不得停車，道路交通安全規則第111 條第1 項第
    1 款、第112 條第1 項第1 款亦分別定有明定。
四、經查：
  (一)本件異議人即受處分人宜芳公司所有小貨車，於99年6 月8
    日上午8 時57分許，停放在臺北市○○區○○街99號1 樓前
    之騎樓及人行道上，為臺北市政府警察局交通警察大隊逕行
    舉發之事實，業據異議人宜芳公司之負責人陳賜龍於本院調
    查時自承在卷，復有違規現場彩色舉發照片3 幀及臺北市政
    府警察局掌電字第A05YRW064 舉發違反道路交通管理事件通
    知單影本1 紙在卷可稽（參見本院卷第19、19-1頁），合先
    敘明。
  (二)臺北市○○區○○街99號1 樓前人行道，係座落臺北市○○
    區○○段三小段200 地號之事實，有臺北市政府工務局新建
    工程處99年12月7 日北市工新配字第09972496900 號函（參
    見本院卷第27-37 頁）1 份在卷可憑，是該人行道非座落在
    陳賜龍所有臺北市○○區○○段三小段202 地號之事實堪予
    認定。
  (三)按人行道之設置，旨在區隔行人及車輛使用道路之權限，以
    確保行人通行安全，人行道一經設置提供公用即產生法定效
    力，未經法定行政程序變更完成前，用路人均有遵守義務，
    不能以任何原因恣意枉顧，否則交通秩序必然無法維繫，亦
    無任由用路人自行斟酌、審認該人行道是否得為私人所用，
    率而逕行決定不予遵守之理。異議人主張其使用人行道藉以
    交換其土地變成公用地役之損失，惟此種交換補償係其個人
    擅自而為，於法無據，亦未經有關機關認可，尚難作為其在
    該人行道上停放小貨車的合法正當理由，更無從作為本件異
    議人免罰之依據。
五、綜上所述，異議人確有於前揭時、地，在禁止臨時停車處所
    停車之違規行為，從而，原處分機關依道路交通管理處罰條
    例第56條第1 項第1 款之規定，裁處異議人罰鍰900 元，核
    無不當，本件異議人之異議為無理由，應予駁回。
六、又交通部76年11月14日交路（76）字第0260 17 號函釋意旨
    ：「私有土地既成公眾通行之道路，如有公用地役關係之存
    在，此項道路之土地即已成為他有公物之公共用物，土地所
    有人雖有所有權，但其所有權之行使應受限制，不得違反供
    公眾通行之目的。」陳賜龍所有土地若確係成為公用道路，
    其所有權之使用、收益即應受限制，不得違反供公眾使用之
    目的，惟依司法院大法官釋字第400 號解釋意旨，所有權人
    形成因公益而特別犧牲其財產上之利益，國家自應依法律之
    規定辦理徵收給予補償。陳賜龍應另循行政訴訟等公法程序
    謀求救濟，併此敘明。
據上論斷，依道路交通事件處理辦法第18條，裁定如主文。
中    華    民    國  100   年    2   月     28       日
                        交通法庭法  官  楊秀枝
以上正本證明與原本無異。
如不服本裁定應於送達後 5日內向本院提出抗告狀。
                                書記官  劉易柔
中    華    民    國  100   年    2   月     28       日